【裁判字號】    99,上易,622
【裁判日期】    990528
【裁判案由】    詐欺
【裁判全文】
臺灣高等法院刑事判決                 99年度上易字第622號
上  訴  人  臺灣臺北地方法院檢察署檢察官
被      告  甲○○
選任辯護人  郭嵩山律師
            郭玉瑾律師
上列上訴人因詐欺案件，不服臺灣臺北地方法院98年度易字第29
46號，中華民國99年2月3日第一審判決（起訴案號：臺灣臺北地
方法院檢察署98年度偵續字第571號），提起上訴，本院判決如
下：
    主  文
上訴駁回。
    理  由
一、本案經本院審理結果，認第一審判決對被告甲○○為無罪之
    諭知，核無不當，應予維持，並引用第一審判決書記載之證
    據及理由（如附件第一審判決書）。
二、檢察官上訴意旨略以：(一)被告向告訴人乙○○借款之經過
    ，雖係由告訴人提議，關於借貸金額、資金流向、是否約定
    利息及還款期限等重要事項，亦由告訴人親自繕打填寫借據
    後，被告始簽名其上，然若被告在借款當時，即無還款之意
    ，卻在告訴人要求三至五年內還款時，佯裝同意，致告訴人
    誤以為被告願意還款而貸予款項，應仍屬詐欺。(二)原審法
    院雖認被告坦承有借款，僅係抗告款項已清償，然由告訴人
    提起之返還借款民事案件中之抗辯，實難認被告有坦承借款
    之意，在本件詐欺案件準備程序時，被告根本否認有向告訴
    人借款之事實，而主張僅係將其所有之帳戶借予告訴人，供
    告訴人匯入款項之用，並基於幫助告訴人之意在告訴人製作
    之借據上簽名，實際上並未向告訴人借款，雖其亦曾在本案
    偵查、審理時表示：「我有向告訴人借款。」等語，然綜觀
    其全部之辯詞，即可知被告僅係坦乃告訴人曾經匯款至被告
    帳戶，然始終主張該帳戶係借予告訴人使用，匯入之款項旋
    由告訴人提領使用，未曾受領該筆匯入之款項，該帳戶既已
    借予告訴人使用，被告又未曾受領該款項，則依被告之辯詞
    ，豈可認其已承認與告訴人間借貸關係之存在，原審法院認
    被告已坦承向告訴人借繳，實有未當。(三)被告曾於民國90
    年2月22日向告訴人借款迄未清償一事，業經法院判決被告
    應給付告訴人新台幣（下同）256萬7533元確定，被告既曾
    向告訴人借款，卻於還款期限屆至時，一再否認借款之事實
    ，顯見其無履行消費借貸契約返還義務之意，既無意履行義
    務，卻隱瞞真意向告訴人借款，並同意在借款後3至5年內清
    償，致告訴人陷於錯誤而同意借款，自屬詐欺行為，原審判
    決被告無罪，尚有未當，請撤銷原判決，更為適當合法之判
    決。
三、按刑法第339條第1項之詐欺取財罪，係以意圖為自己或第三
    人不法之所有，以詐術使人陷於錯誤，將本人或第三人之物
    交付為構成要件，是刑法上之詐欺取財罪，除行為人主觀上
    有為自己或第三人不法之所有之意圖外，於客觀上，必以行
    為人有施用詐術為必要，如未使用詐術使人陷於錯誤，自不
    得以詐欺取財罪相繩。所謂以詐術使人交付，必係被詐欺人
    因其詐術而陷於錯誤，始為相當，若其所用方法，不能認為
    詐術，亦不致使人陷於錯誤，即不構成本罪（最高法院61年
    年臺上字第3099號、76年臺上字第4986號、46年臺上字第26
    0號判例意旨參照）。民事債務當事人間，若有未依債務本
    旨履行給付之情形，在一般社會經驗而言，原因非一；其因
    不可歸責之事由無法給付，或因合法得對抗他造主張抗辯而
    拒絕給付，其至債之關係成立後，縱令是出於惡意不為履行
    ，苟無足以證明其在債之關係發生時，自始即具有不法所有
    意圖及以詐術使人陷於錯誤而交付財物，亦僅能令負民事之
    遲延給付責任，即依刑法之規定，非以債務人未能清償債務
    ，即均視為自始無意給付之詐欺犯罪。
四、本院查：
(一)本件借款之緣由，係因被告甲○○與告訴人乙○○所任職之
    佳懿建設股份有限公司（下稱佳懿公司）發生購屋糾紛，房
    屋過戶於被告之子林皇佑名下後，款項未依約給付，告訴人
    自認其對佳懿公司負有行政疏失之責，為避免佳懿公司追究
    責任，因而主動與被告聯繫，提議以提供借款方式償還佳懿
    公司購屋尾款，關於借貸金額、資金流向、是否約定利息及
    還款期限等重要事項，均由告訴人乙○○親自繕打填寫後，
    被告始簽名其上等情，業據證人即告訴人乙○○於原審證述
    在卷（見原審卷第89至90頁），且為被告所不否認，又本件
    借款過程中被告從未向告訴人為還款能力或資力之表示或渲
    染，告訴人係依據客觀情狀對被告還款能力有所確信，因而
    借款予被告乙節，亦經證人即告訴人乙○○於原審證述明確
    （見原審卷第90頁），並有借據影本一份在卷可稽（見97年
    度他字第4506號卷第5頁），依上開情狀，實難認被告於借
    款之際有何對告訴人施用詐術以取得款項之情事。
(二)又查，被告同意向告訴人借款後，告訴人即於90年2月22日
    下午2時57分，自其設於土地銀行汐止分行000000000000號
    帳戶，匯款新台幣2,567,533元至被告設於同上分行0000000
    0000號帳戶（下稱系爭帳戶）內，同日下午2時58分10秒告
    訴人持被告交付之取款憑條自該帳戶提領2,567,533元，同
    日下午3時10分許告訴人、被告共同匯款300萬元至原農民銀
    行汐止分行佳懿公司帳戶內，被告並於同日書立借據與告訴
    人等情，為被告、告訴人所不爭執，並有告訴人土地銀行活
    期儲蓄存款存摺、土銀存摺類存款憑條、客戶歷史交易明細
    查詢表、土地銀行汐止分行96年4月20日汐存字第096000012
    9號及同年5月23日汐存字第0960000149號函等件附卷可稽（
    見原審卷第7、16頁，本院95年度上字第499號卷第88、89、
    111、119、125頁、97年度他字第4506號卷第5頁參照），堪
    信屬實。足認被告向告訴人借得款項後，確實有依告訴人之
    要求，交付帳戶之取款憑條予告訴人，使告訴人自其帳戶內
    全數領出該筆款項，並隨即共同匯款300萬元至原農民銀行
    汐止分行佳懿公司帳戶內無誤。又告訴人向被告借貸時，除
    書立借據予告訴人外，另有簽發票據予告訴人擔保之情事，
    並經告訴人證述在卷（見原審卷第90頁反面），對照本件並
    非被告主動向告訴人借款，借款後均依告訴人之指示提款、
    匯款，並無持該借款作其他用途使用，至於被告縱於告訴人
    催討、訴訟時未能即時解決所欠款項，且於訴訟時有所主張
    、抗辯，然此僅足認被告事後債務不履行之行為，亦難逕認
    被告於借款之初即有拒不清償之不法所有意圖。
(三)次按以刑法上詐欺罪之立法意旨，係以禁止於經濟行為中使
    用不當之方法得利為規範目的，而經濟行為亦因其行為本質
    及類型，而於交易領域中有其特有之行為特性，法律原則上
    固應保障交易之秩序，惟於具體案例中，亦應顧及交易雙方
    為交易行為時，是否有具體情事，足認其違背正當之經濟秩
    序，而應予以制裁。否則，經濟行為本身原寓有不同程度之
    不確定性或交易風險，交易雙方本應自行估量其主、客觀情
    事及搜集相關資訊，以作為其判斷之參考。本件依告訴人之
    證述，暨卷內事證，僅足認定告訴人借款與被告之初，係出
    於其自己之觀察、判斷及為避免自身責任所為之舉措，未見
    被告於其間有何實施足使告訴人對於被告之給付能力發生認
    知錯誤之詐騙手段，自不得捨嚴格之證明，僅以事後被告之
    拒絕給付，逕行以臆測或推斷之方式，認定被告於締約之初
    即有何詐欺之故意。況且被告於另案民事訴訟敗訴確定後，
    已多次與告訴人調解還款方案，並已達成民事和解，有調解
    筆錄一份在卷可稽（見本院卷第60到61頁），更徵被告並無
    為自己不法所有之意圖至明。
五、綜上所述，被告於借款之初，既無施用詐術之行為，復無預
    有不為清償之不法意圖，縱事後未能如期清償，亦僅屬事後
    債務不履行之民事問題，尚難僅以告訴人上開之指訴，遽令
    被告負詐欺之罪責，是其涉有公訴意旨所稱之詐欺犯行，尚
    屬無從證明。此外，復查無其他積極證據足認證明被告有何
    詐欺之犯行，依照前開之說明，自應為被告無罪之諭知。原
    審以被告之犯行不能證明而為無罪之判決，經核其認事用法
    均無不合。本件公訴人之上訴意旨仍執前詞，指摘原判決不
    當，難認為有理由，應予駁回。
據上論斷，應依刑事訴訟法第368條、第373條，判決如主文。
本案經檢察官侯千姬到庭執行職務。
中    華    民    國    99    年    5     月    28    日
                  刑事第十八庭審判長法  官  吳鴻章
                                    法  官  曾淑華
                                    法  官  汪梅芬
以上正本證明與原本無異。
不得上訴。
                                    書記官  劉寶鈴
中    華    民    國    99    年    5     月    31    日
附件：
臺灣臺北地方法院刑事判決              98年度易字第2946號
公  訴  人  臺灣臺北地方法院檢察署檢察官
被      告  甲○○  男  65歲（民國○○年○月○○日生）
                    身分證統一編號：Ｚ000000000號
                    住臺北市○○區○○路178之1號5樓
選任辯護人  郭玉健律師
            郭玉瑾律師
上列被告因詐欺案件，經檢察官提起公訴（九十八年度偵續字第
五七一號），本院判決如下：
    主  文
甲○○無罪。
    理  由
一、公訴意旨略以：被告甲○○意圖為自己不法之所有，明知其
    並無還款之意願，竟仍於民國九十年二月二十二日向告訴人
    乙○○施用詐術，佯以借款為由，騙得新臺幣（下同）二百
    五十六萬七千五百三十三元，雙方並約定甲○○應自借款日
    起三至五年內清償，後還款期限屆至，甲○○竟否認該筆債
    務，且表示於借款當日已清償上開款項，乙○○遂對甲○○
    提起民事返還訴訟，嗣經臺灣高等法院於九十六年八月十四
    日，以九十五年度上字第四九九號判決乙○○勝訴，並於同
    年十月十八日確定。因認被告甲○○涉有刑法第三百三十九
    條第一項之詐欺取財罪嫌等語。
二、按犯罪事實應依證據認定之，無證據不得認定犯罪事實，又
    不能證明被告犯罪或其行為不罰者，應諭知無罪之判決，刑
    事訴訟法第一百五十四條第二項、第三百零一條第一項分別
    定有明文。次按認定不利於被告之事實，須依積極證據，茍
    積極之證據本身存有瑕疵而不足為不利於被告事實之認定，
    即應為有利於被告之認定，更不必有何有利之證據，而此用
    以證明犯罪事實之證據，猶須於通常一般人均不至於有所懷
    疑，堪予確信其已臻真實者，始得據以為有罪之認定，倘其
    證明尚未達到此一程度，而有合理性之懷疑存在，致使無從
    為有罪之確信時，即應為無罪之判決，此有最高法院八十二
    年度臺上字第一六三號判決、七十六年臺上字第四九八六號
    、三十年上字第八一六號等判例意旨可資參照。再按，刑法
    第三百三十九條第一項詐欺罪之成立，須意圖為自己不法之
    所有，以詐術使人將本人或第三人之物交付為要件，所謂以
    詐術使人交付，必須被詐欺人因其詐術而陷於錯誤，若其所
    用方法，不能認為詐術，亦不致使人陷於錯誤，即不構成該
    罪，最高法院亦著有四十六年臺上字第二六○號判例可資參
    照。即刑法詐欺取財罪之成立，以行為人自始基於為自己或
    第三人不法所有之意圖，以詐術使人交付財物，始能構成；
    至於民事債務當事人間，有未依債之本旨履行給付者，在一
    般社會經驗上原因非一，或因不可歸責之事由而不能給付，
    或因合法主張抗辯而拒絕給付，或因財產、信用狀況緊縮而
    無力給付，甚至債之關係成立後，始行惡意遲延給付，皆有
    可能，非必出於自始無意給付之財產犯罪一端；是若無足以
    證明其在債之關係發生時，自始即具有不法所有意圖之積極
    證據，亦僅能令負民事債務不履行之責任，要難以單純債務
    不履行之狀態，即推定被告自始即有不法所有意圖之詐欺犯
    意。
三、公訴人認被告甲○○涉犯刑法第三百三十九條第一項詐欺取
    財罪嫌，係以被告供述並無積欠告訴人款項之事實、告訴人
    之指訴、臺灣高等法院九十五年度上字第四九九號判決、借
    據、臺灣土地銀行（下稱土地銀行）存摺類存款憑條、土地
    銀行汐止分行帳戶交易明細表、土地銀行九十年二月二十二
    日存摺類取款憑條、入戶電匯申請書等件影本各一份、土地
    銀行汐止分行九十六年五月二十三日汐存字第○九六○○○
    ○一四九號函一紙為其論據。訊據被告堅詞否認有何詐欺取
    財犯行，辯稱：我有於九十年二月二十二日向告訴人借款二
    百五十六萬七千五百三十三元，並簽立借據，約定在借款日
    起三至五年內全數返還，借據是告訴人繕打出來拿到我家讓
    我簽名，後來告訴人於九十五年二月間對我提起返還借款民
    事訴訟，最後經過最高法院判決我要返還這筆借款確定，我
    沒有對告訴人否認我有積欠他這筆債務，也沒有跟他表示於
    借款當日即清償上開款項，我是說錢是告訴人的，告訴人的
    錢匯進我的戶頭後五分鐘又要領走，我就在提款單上蓋印鑑
    章讓告訴人領錢，民事案件判決確定後，我有透過律師積極
    協商償還借款但是告訴人都說不想協商而且一直提出訴訟等
    語。
四、經查：
  (一)按被告以外之人於審判外之言詞或書面陳述，除法律有規定
    者外，不得作為證據，刑事訴訟法第一百五十九條第一項定
    有明文；復按被告以外之人於審判外之陳述，雖不符前四條
    之規定，而經當事人於審判程序同意作為證據，法院審酌該
    言詞陳述或書面陳述作成時之情況，認為適當者，亦得為證
    據；當事人、代理人或辯護人於法院調查證據時，知有第一
    百五十九條第一項不得為證據之情形，而未於言詞辯論終結
    前聲明異議者，視為有前項之同意；同法第一百五十九條之
    五規定甚明。本案據以認定事實之證據，部分屬於傳聞證據
    ，惟因被告、辯護人及公訴人於本院言詞辯論終結前，均未
    對於證據能力聲明異議，依刑事訴訟法第一百五十九條之五
    第一項、第二項規定，視為同意上開證據具備證據能力；本
    院審酌該等傳聞證據作成之情況，亦無違法或不當情事，因
    而認為適當，故該等傳聞證據均具備證據能力而得作為證據
    ，合先敘明。
  (二)告訴人於九十年二月二十二日下午二時五十七分，自其設
    於土地銀行汐止分行000000000000號帳戶，匯
    款二百五十六萬七千五百三十三元至被告設於同上分行00
    000000000號帳戶（下稱系爭帳戶）內，同日下午
    二時五十八分十秒又自系爭帳戶提領二百五十六萬七千五百
    三十三元，同日下午三時十分被告代其子林皇佑匯款三百萬
    元至原農民銀行汐止分行佳懿建設股份有限公司（下稱佳懿
    公司）帳戶內等情，為被告所不爭執，並有告訴人土地銀行
    活期儲蓄存款存摺、土銀存摺類存款憑條、客戶歷史交易明
    細查詢表、土地銀行汐止分行九十六年四月二十日汐存字第
    ○九六○○○○一二九號及同年五月二十三日汐存字第○九
    六○○○○一四九號函等件附卷可稽（本院九十五年度訴字
    第一九○五號卷第七、十六頁，臺灣高等法院九十五年度上
    字第四九九號卷第八八、八九、一一一、一一九、一二五頁
    參照），堪信屬實。
  (三)被告於九十年二月二十二日書立借據與告訴人，其上載明
   「茲本人甲○○（以下簡稱借方）於中華民國九十年二月二
    十二日向…借款現金計新台幣貳佰伍拾陸萬柒仟伍佰拾
    元正（借款資金流程說明：見九十年二月二十二日土地銀行
    汐止分行之匯款或轉帳之記錄可茲證明；詳如附件）。此借
    款係屬無息借貸，並於借款日起算三至五年內，借方需將上
    述金額全數歸還予貸方，而借方亦提供連帶保證人共同負起
    上述金額還款之責任。…附件說明：１借款資金流程說明影
    本２借方之駕照影本（被告之簽名）借方：甲○○（被告之
    簽名）…」之事實，有借據影本一紙在卷可按（本院卷第二
    三頁參照），復經證人即告訴人乙○○於本院審理時具結證
    稱：我在九十年二月二十二日，匯二百五十六萬七千五百三
    十三元到土地銀行汐止分行00000000000號帳戶
    ，戶名甲○○，剩下的四十三萬多元，我以現金提領出來，
    湊成三百萬元，幫被告還給建設公司，匯款當時被告與他太
    太都有在場，提款單是我寫的，但是印鑑章是被告蓋的，而
    匯款單是我寫的，因為我知道公司的帳號，匯錢以前我就跟
    被告談好，我願意犧牲四十三萬多元，只要被告還我二百五
    十六萬七千五百三十三元，借據是九十年二月二十二日在銀
    行簽的，被告跟我借錢除了借據外，有提供我駕照影本等語
    （本院卷第九十頁反面至第九一頁反面），而被告對於借據
    上之簽名為其親簽一節，亦不否認，堪認被告確於九十年二
    月二十二日簽立借據，向告訴人借款二百五十六萬七千五百
    三十三元一節屬實。
  (四)惟證人乙○○就本案借款之過程，於本院審理時結證稱：
    我是佳懿公司的業務課長，被告之子女有購買佳懿公司蓋的
    房子，佳懿公司把房子過戶給被告之子林皇佑，林皇佑配合
    佳懿公司辦理銀行貸款，銀行應該要把貸款下來的錢撥給佳
    懿公司，但是林皇佑卻向銀行表示，與佳懿公司有糾紛，要
    求銀行先不要撥款，要與佳懿公司談，等談妥後再把貸款的
    款項匯給佳懿公司，而使佳懿公司沒有拿到林皇佑貸款的款
    項，因我是本案承辦人，就此我有重大的行政瑕疵，當時林
    皇佑人在美國，整個購屋過程都是被告在處理，我有跟被告
    說你怎麼把錢都領走，被告說林皇佑把錢拿去買股票都虧錢
    ，現在戶頭只剩十幾萬，我逼不得已就主動找被告商量，由
    我借被告二百五十六萬七千五百三十三元，把案子結掉，借
    款內容寫成借據，約定三至五年後歸還，以便宜行事，給被
    告方便，我借錢給被告最主要的原因，是要避免我在公司必
    須擔負的行政瑕疵責任等語屬實（本院卷第九十頁參照），
    又系爭借據由告訴人繕打完成後，交由被告簽名並交付駕照
    影本作為附件一節，為被告與告訴人均不爭執，足認本件借
    款之緣由，係因被告與告訴人所任職之佳懿公司發生購屋糾
    紛，房屋過戶於被告之子林皇佑名下後，款項未依約給付，
    告訴人自認其對佳懿公司負有行政疏失之責，為避免佳懿公
    司追究責任，因而主動與被告聯繫，提議以提供借款方式償
    還佳懿公司購屋尾款，關於借貸金額、資金流向、是否約定
    利息及還款期限等重要事項，均由告訴人親自繕打填寫後，
    被告始簽名其上，可知本件借款起因出於告訴人之提議，借
    款過程亦全然操縱於告訴人，難認被告有何行使詐術之犯行
    。另就被告簽立借據時之債信狀況而言，證人乙○○證稱：
    被告沒有向我展示過財力，但是我認為被告是學校教授，社
    會地位崇高，會如期還錢，被告能一次向佳懿公司買三戶大
    坪數房子，總金額將近四千萬元，且當時被告與佳懿公司有
    糾紛之情況下，我為了瞭解為何貸款的錢不撥給公司的原因
    ，去過被告的家二、三次，他家是在汐止的伯爵山莊，是一
    棟很大的透天別墅，佔地約百坪，所以我相信他有財力等語
    （本院卷第九十頁參照），足認借款當時，被告並無何渲染
    、誇飾其償債能力或對其債務狀況有所欺瞞之詐術行使，告
    訴人依據客觀情狀對被告還款能力有所確信，因而借款予被
    告，亦無何陷於錯誤可言，自與詐欺罪之構成要件不符。
  (五)就被告拒絕還款之原因以觀，證人乙○○證稱：到了約定
    還款日期，被告沒有還款，我有發存證信函給被告，但是他
    不理我，被告也發存證信函給我，說他沒有欠我錢，說這筆
    錢是因為房子建材沒有符合他的要求，所以建設公司折讓給
    他，一直說沒有欠我錢等語（本院卷第九一頁反面參照）。
    被告於其與告訴人之返還借款民事事件中，歷次庭訊及答辯
    狀內均表示：1.告訴人於九十年二月二十二日下午二時五十
    七分於土地銀行汐止分行存入二百五十六萬七千五百三十三
    元，立即於九十年二月二日下午三時二分同一帳戶提領二百
    五十六萬七千五百三十三元，存入及取款停留於同一帳戶時
    間僅相差五分鐘，由筆跡可驗證存款及取款皆由告訴人一人
    所為，我並未收到該款（本院九十五年度訴字第一九○五號
    卷第十三頁參照）。2.借據是告訴人大約二個月以前來要我
    簽名，當天是我請太太跟告訴人到銀行，有把錢存進去，但
    是告訴人又將錢領出來，交付只有停留五分鐘在我的戶頭…
    從頭到尾我們都沒有收到這筆錢…當時我太太有打電話來告
    訴我，說告訴人的錢要領出去，我有同意，我說那個錢本來
    就不是我們的（同上卷第十九頁參照）。3.倘如原審判決（
    即本院九十五年度訴字第一九○五號民事判決）所認：兩造
    於告訴人將借款匯入被告帳戶而使告訴人處於得自由動支該
    借款之時，告訴人即已完成其依消費借貸契約所負之交付義
    務，借貸關係已成立，被告因借貸關係所負之債務亦已因告
    訴人領走系爭借款而清償完畢（臺灣高等法院九十五年度上
    字第四九九號卷第二五頁參照）。4.被告因借貸關係所負之
    債務已因告訴人領走系爭借款而清償完畢（同上卷第四六頁
    反面參照）。5.告訴人說要匯款給我，因為建設公司要查帳
    ，告訴人要挪東補西，所以要我幫忙，因錢要匯入我的帳戶
    ，所以要寫借據，但匯入的錢，沒有經過我的手，又被告訴
    人提領出去了（同上卷第五五頁參照）。6.被告簽立借據在
    前，告訴人將款項匯至被告銀行帳戶在後，且告訴人隨即又
    將款項提領出去。查，借貸關係存在於告訴人與被告之間，
    於告訴人將款項提領出去之時，借貸關係即已因清償而消滅
    （同上卷第七一頁參照）。7.原審被證一取款憑條係由告訴
    人填寫，取款金額與借貸金額相同等情即明（同上卷第一五
    ○頁參照）。嗣於九十七年六月二十四日偵訊時供稱：我有
    向告訴人借錢，借了五分鐘之後，告訴人馬上又領出來，當
    時是我給他我的印鑑證明，他匯錢進來後，就馬上又將錢領
    出去等語（臺灣臺北地方法院檢察署九十七年度他字第四五
    ○六號卷第二七頁參照），復於本院九十八年十二月二日行
    準備程序時供承：我確實有在九十年二月二十二日向告訴人
    借款二百五十六萬七千五百三十三元，並簽立借據，我與告
    訴人約定在借款日起三至五年內全數返還，借據是告訴人繕
    打出來拿到我家，讓我簽的，後來告訴人於九十五年二月間
    對我提起返還借款民事訴訟，最後經過最高法院判決我要返
    還這筆借款確定，我沒有對告訴人否認積欠這筆債務等語（
    本院卷第四八頁反面），足認被告自始即無否認簽立借據、
    向告訴人借款二百五十六萬七千五百三十三元等情，僅係抗
    辯告訴人於九十年二月二十二日下午二時五十八分自被告土
    地銀行帳戶提領二百五十六萬七千五百三十三元時，兩人之
    借貸關係已因清償而消滅，且告訴人於上揭時、地自被告帳
    戶提領二百五十六萬七千五百三十三元一節亦不否認，並有
    土地銀行存摺類取款憑條及土地銀行汐止分行九十六年四月
    二十日汐存字第○九六○○○○一二九號函各一紙在卷可憑
    （臺灣高等法院第九十五年度上字第四九九號卷第一一一、
    一二六頁參照），則被告於民事事件中所執之清償抗辯尚有
    所憑據，尚難僅憑被告於借貸關係成立後之清償抗辯，遽認
    被告於借貸關係成立之際，自始即有不法所有意圖之詐欺犯
    意。
五、綜上所述，本件公訴人所舉上開證據尚不足以證明被告有詐
    欺取財犯行，自難遽認被告應負上開詐欺罪責。此外，本院
    復查無其他積極證據足資證明被告有何詐欺取財之犯罪，被
    告之犯罪，尚屬不能證明，依刑事訴訟法第第三百零一條第
    一項規定，自應為被告無罪之諭知。
據上論斷，應依刑事訴訟法第三百零一條第一項，判決如主文。
本案經檢察官孫沛琦到庭執行職務。
中    華    民    國    99    年    2     月    3     日
                  刑事第九庭  審判長法  官  林怡秀
                                    法  官  張詩芸
                                    法  官  徐淑芬
上正本證明與原本無異。
如不服本判決應於收受送達後十日內向本院提出上訴書狀，並應
敘述具體理由；其未敘述上訴理由者，應於上訴期間屆滿後二十
日內向本院補提理由書（均須按他造當事人之人數附繕本）「切
勿逕送上級法院」。告訴人乙○○如對於本判決不服者，應具備
理由請求檢察官上訴，其上訴期間之計算係以檢察官收受判決正
本之日期為準。
                                    書記官  劉郅享
中    華    民    國    99    年    2     月    3     日

司法院資訊處製作；財團法人民間司法改革基金會備份。
